高雄高等行政法院簡易判決　　　　　　　　　　　　　九十三年度簡字第七十八號
　　原　　　告　寶威貿易有限公司
　　代　表　人　甲○○
　　訴訟代理人　戊○○
　　被　　　告　嘉義市政府
　　代　表　人　乙○○　市長
　　訴訟代理人　丁○○
右當事人間因就業服務法事件，原告不服行政院勞工委員會中華民國九十二年十二月
二十三日勞訴字第０九二００五七一三二號訴願決定，提起行政訴訟。本院判決如左
：
　　主  文
原告之訴駁回。
訴訟費用由原告負擔。
　　事實及理由
一、緣原告非法聘僱逃逸之菲律賓籍家庭監護工ＪＡＣＩＬＤＯ  ＴＲＩＦＩＮＡ
    ＴＡＲＡＹ（護照號碼：ＥＥ五四０七三九），至原告位於嘉義市○○路四００
    號二樓之菲律賓餐廳（即其嘉義分公司），平日從事匯款及假日至該餐廳從事煮
    菜、洗碗之工作。案經嘉義市警察局第一分局於民國（下同）九十一年十一月十
    四日在上址查獲，並移請被告處理。嗣經被告審查屬實，乃依就業服務法第四十
    四條轉據同法第六十三條第一項規定，於九十二年九月十六日以府社勞字第０九
    二００五０九三八號處分書，裁處原告新台幣（下同）十五萬元罰鍰。原告不服
    ，提起訴願，遭決定駁回，遂提起本件行政訴訟主張：原告嘉義分公司實際僱請
    訴外人ＤＡＩＳＹ負責，其隱暪原告負責人甲○○，私自違法僱用逃逸之外勞Ｊ
    ＡＣＩＬＤＯ  ＴＲＩＦＩＮＡＴＡＲＡＹ，該外勞從未見過原告負責人甲○○
    並出具切結書，查獲當日之匯款單僅有ＤＡＩＳＹ及許榮漢的簽章，而無甲○○
    之簽章，足證上開外勞為ＤＡＩＳＹ個人所僱用，並自付薪水，又原告嘉義分公
    司業務量不大，不需再僱用他人，ＤＡＩＳＹ的薪水係由外勞匯款所收取之手續
    費，依業績比例抽取，再將剩餘款項匯回原告，因此ＤＡＩＳＹ薪水並不固定，
    端視其業績而定，其是否因此另行僱用該外勞衝刺業績，不得而知？且原告亦告
    知ＤＡＩＳＹ須遵守法律規定，在合法範圍之內經營，則本件僱用逃逸外勞係屬
    ＤＡＩＳＹ個人所為，與原告無關，且其已盡注意義務，爰訴請依法撤銷訴願決
    定及原處分等語。被告則以：上開外勞在原告嘉義分公司所從事之匯款及煮菜等
    工作，均屬原告嘉義分公司之業務範疇，該外勞係ＤＡＩＳＹ所僱用，而ＤＡＩ
    ＳＹ係原告所僱用之嘉義分公司員工，且ＤＡＩＳＹ回菲律賓期間係經原告應許
    聘僱許榮漢為代理人，皆屬原告嘉義分公司之員工，於原告明示或默示下，居於
    行使對外勞管理監督地位之人，所為聘僱逃逸外勞從事工作，皆視為原告之指派
    行為，不得因而解免其責任，原告訴請撤銷非有理由等語，資為抗辯。
二、按「除本法另有規定外，外國人未經雇主申請許可，不得在中華民國境內工作。
    」、「雇主聘僱外國人工作，應檢具有關文件，向中央主管機關申請許可。」、
    「雇主聘僱外國人不得有下列情事：一、聘僱未經許可、許可失效或他人所申請
    聘僱之外國人。」、「違反第四十四條或第五十七條第一款、第二款規定者，處
    新臺幣十五萬元以上七十五萬元以下罰鍰。五年內再違反者，處三年以下有期徒
    刑、拘役或科或併科新台幣一百二十萬元以下罰金。」分別為就業服務法第四十
    三條、第四十八條第一項前段、第五十七條第一款及第六十三條第一項所明定。
    另「查『就業服務法』（以下簡稱本法）第四十四條規定：『任何人不得非法容
    留外國人從事工作。』係指『自然人或法人』與外國人間雖無聘僱關係，但有未
    依本法及相關法令規定申請許可，即容許外國人停留於某處所為其從事勞務提供
    或工作事實之行為而言。若二者間具聘僱關係，則為本法第五十七條第一款之『
    聘僱未經許可、許可失效或他人所申請聘僱之外國人。』所規範。又上開有無聘
    僱關係，應依客觀具體事實認定，如該外國人有勞務提供，而該自然人或法人對
    之有指揮監督關係，或有勞務報酬之約定者，則難辭無聘僱關係存在。」亦經行
    政院勞工委員會（以下簡稱勞委會）九十一年九月十一日勞職外字第０九一０二
    ０五六五五號函釋在案。按勞委會上述函釋係上級機關為下級機關在執行職務時
    所為之解釋，性質上屬行政規則，查其內容係闡明法規之原意，故該函釋自得自
    原法規生效時日起生效（司法院釋字第二八七號解釋參照），且該函釋並未牴觸
    上開法律規定之意旨，爰予援用。
三、經查，原告於九十年九月二十七日在嘉義市○○路四００號二樓設立嘉義分公司
    ，並聘僱訴外人ＤＡＩＳＹ為該分公司之現場負責人，負責該分公司全部業務，
    而ＤＡＩＳＹ自九十一年九月初起，以計件論酬或日薪八百元之方式，非法聘僱
    逃逸之菲律賓籍家庭監護工ＪＡＣＩＬＤＯ  ＴＲＩＦＩＮＡ  ＴＡＲＡＹ（原
    雇主林肖梅住雲林縣東勢鄉○○○路一二０號，該外勞於九十年十二月二十三日
    逃逸），在該分公司從事匯款、煮菜及洗碗之工作，案經嘉義市警察局第一分局
    於九十一年十一月十四日在上址查獲等情，業據證人ＪＡＣＩＬＤＯ  ＴＲＩＦ
    ＩＮＡ  ＴＡＲＡＹ、許榮漢（即ＤＡＩＳＹ之代理人）、洪惠珠（即原告代表
    人甲○○之妻）於警訊時及證人即查獲本案之警員丙○○於本院行準備程序到庭
    陳述甚詳，復有匯款單影本附卷可稽，洵堪認定。原告雖主張上開外勞係ＤＡＩ
    ＳＹ自行僱用，其並不知情，故不應處罰原告云云。然按法人之職員或從業人員
    ，執行其職務或為法人之利益為行為時，因法人之機關未盡監督注意之義務，使
    法人違反行政義務而構成行政不法行為者，因法人機關，有監督防止其職員或從
    業人員執行職務違法的注意義務，如對該行政義務之違反，未盡力防止其發生，
    在指揮監督上即有過失，同時因其行為視同法人之行為，從而法人亦須為該監督
    過失行為負責（參照廖義男著行政處罰之基本爭議問題，附錄於台灣行政法學會
    主編行政救濟行政處罰地方立法，九十年三月初版第二九一頁起）。又「人民違
    反法律上之義務而應受行政罰之行為，法律無特別規定時，雖不以出於故意為必
    要，仍須以過失為其責任條件。但應受行政罰之行為，僅須違反禁止規定或作為
    義務，而不以發生損害或危險為其要件者，推定為有過失，於行為人不能舉證證
    明自己無過失時，即應受處罰。」業經司法院釋字第二七五號解釋在案。查，原
    告登記之營業項目有協助雇主代辦外勞入境後之健康檢查、居留、保險、匯款及
    郵寄手續等業務，此有原告公司執照及營利事業登記證等影本附卷足稽，則其嘉
    義分公司現場負責人ＤＡＩＳＹ非法聘僱ＪＡＣＩＬＤＯ  ＴＲＩＦＩＮＡ  Ｔ
    ＡＲＡＹ從事代辦外勞匯款等原告所登記營業範圍之業務，足見ＤＡＩＳＹ係為
    執行其職務及為原告之利益，而聘僱上開外勞，該外勞顯非ＤＡＩＳＹ為其個人
    之利益而聘僱，揆諸前開說明，原告負責人有監督防止其分公司職員執行職務違
    法的注意義務，如對該行政義務之違反，未盡力防止其發生，在指揮監督上即有
    過失，同時因其行為視同原告之行為，從而原告亦須為該監督過失行為負責，故
    原告上開主張縱令屬實，亦僅足以認定其無故意行為，然原告對其職員未盡監督
    之行為仍難謂無過失，自應受罰。
四、綜上所述，原告嘉義分公司之職員ＤＡＩＳＹ非法聘僱他人所申請聘僱之外勞，
    原告未盡監督防止之責，自應就其過失行為負責，核其所為係違反就業服務法第
    五十七條第一款規定，被告誤以原告違反同法第四十四條規定非法容留外國人從
    事工作，其原處分之理由雖屬不合，但違反上開二法條規定，均係依同法第六十
    三條第一項規定處罰，故被告依該條項規定，裁處原告十五萬元罰鍰，其結果並
    無二致，訴願決定機關依訴願法第七十九條第二項規定，維持原處分，亦無不合
    。原告起訴意旨求為撤銷，為無理由，應予駁回。並不經言詞辯論為之。
五、據上論結，本件原告之訴為無理由，爰依行政訴訟法第二百三十三條第一項、第
    二百三十六條、第一百九十五條第一項後段、第九十八條第三項前段，判決如主
    文。
中　　　華　　　民　　　國    九十三　　年　  　七　　　月　　  三十　　日
                              高雄高等行政法院第一庭
                                          法      官　  李協明
右為正本係照原本作成。
如不服本判決，應於送達後二十日內，向本院提出上訴狀並表明上訴理由，如於本判
決宣示後送達前提起上訴者，應於判決送達後二十日內補提上訴理由書（須按他造當
事人人數附繕本）。
提起上訴應預繳送達用雙掛號郵票七份（每份三十四元）。
中　　　華　　　民　　　國    九十三　　年　  　七　　　月　　  三十　　日
                                          法院書記官    藍亮仁
附註：
行政訴訟法第二百三十五條（第一項、第二項）：
對於適用簡易程序之裁判提起上訴或抗告，須經最高行政法院之許可。
前項許可，以訴訟事件所涉及之法律見解具有原則性者為限。
